最高法院刑事判決　　　　　　　　　　　　　　　　九十一年度台非字第三一三號
　　上　訴　人　最高法院檢察署檢察總長
　　被　　　告　甲○○
右上訴人因被告違反麻醉藥品管理條例案件，對於台灣高等法院台中分院中華民國八
十二年三月二十五日第二審確定判決（八十二年度上訴字第五五三號，起訴案號：台
灣台中地方法院檢察署八十一年度偵字第一一八八０號），認為違法，提起非常上訴
，本院判決如左：
    主  文
上訴駁回。
    理  由
非常上訴理由稱：「按刑法第四十七條規定之累犯，以受有期徒刑之執行完畢，或受
無期徒刑或有期徒刑一部之執行而赦免後，五年以內，再犯有期徒刑以上之罪者，始
足當之。又被告所犯數罪，如符合刑法第五十條、第五十一條應併合處罰之要件，雖
經法院分別判處有期徒刑確定，其中一罪且先執行有期徒刑期滿。嗣法院又依檢察官
之聲請，以裁定定數罪之應執行刑確定，則在所裁定之執行刑尚未全部執行完畢以前
，各罪之宣告刑均不發生執行完畢之問題，其在未裁定前已先執行期滿之罪，僅應將
其已執行之刑期自應執行刑中扣除，不能認該罪已執行完畢，自亦不能據為成立累犯
之要件。（參見最高法院八十八年度台非字第一六一號判決）。查被告甲○○固曾於
民國七十九年間因竊盜罪，經台灣高等法院台中分院判處有期徒刑二年六月減為有期
徒刑一年三月，於八十年八月十九日執行完畢。惟此部分竊盜罪與其另犯之殺人未遂
罪及傷害罪，嗣經檢察官聲請台灣高等法院台中分院，於八十二年二月十八日，以八
十二年度聲字第八十九號裁定合併定應執行之刑為有期徒刑四年二月，被告所犯各罪
應於九十一年七月十九日始執行期滿，此有台灣台中地方法院檢察署八十二年度執字
第六二二一號卷所附裁定書，及八十二年度執更字第一二五五號卷所附檢察官執行指
揮書可稽。是依上開說明，本件自不能以被告於其所犯數罪中之一竊盜罪，已於八十
年八月十九日執行完畢，即論其於八十一年五月間起至同年十月間某日止所犯之販賣
化學合成麻醉藥品罪為累犯。原判決依累犯予以論科，顯屬違法，案經確定，且於被
告不利，爰依刑事訴訟法第四百四十一條、第四百四十三條提起非常上訴，以資糾正
」等語。
本院按非常上訴審應以原確定判決所確認之事實為判決基礎，以判斷其適用法令有無
違誤，此觀之刑事訴訟法第四百四十五條第二項準用同法第三百九十四條之規定自明
。又依法應於審判期日調查之證據未予調查，致適用法律違誤而顯然於判決有影響者
，該項確定判決即屬違背法令，得提起非常上訴，司法院大法官會議固著有釋字第一
八一號解釋。惟按刑事訴訟法第三百七十九條第十款所謂依法應於審判期日調查之證
據範圍，係以第二審審判中，案內所存在之一切與待證事項有關之證據為限，案內所
不存在之證據，自難期原審法院為發現真實，應依職權從各方面蒐集證據並詳加調查
。查依原判決確認之事實，係指被告甲○○前犯竊盜罪，經原審法院判處有期徒刑一
年三月確定，於民國八十年八月十九日執行完畢，復自八十一年五月間起至同年十月
間止，販賣安非他命予陳春槐等人等情。因於八十二年三月二十五日判決論被告以共
同連續非法販賣化學合成麻醉藥品，累犯罪，處有期徒刑伍年捌月，核與卷內證據資
料，尚無不符。原審法院雖另於八十二年二月十八日以八十二年度聲字第八九號裁定
將被告所犯竊盜（減為有期徒刑一年三月）、殺人未遂、傷害（有期徒刑六年、六月
，依序減為三年、三月，並定執行刑三年二月）定應執行刑為有期徒刑四年二月，經
檢察官於八十二年九月十七日指揮執行，刑期自八十八年八月二十日起算，指揮書執
畢日期為九十一年七月十九日，有台灣台中地方法院檢察署檢察官執行指揮書附卷可
憑（見八十二年度執更字第一二五五號卷）。是原確定判決既於檢察官於八十二年九
月十七日執行指揮上開有期徒刑四年二月前之八十二年三月二十五日宣示判決，而該
案卷內又無原審法院八十二年度聲字第八九號定應執行刑之裁定書可考，即上開足以
影響累犯認定之相關資料，乃原確定判決案內所不存在之證據。揆之上開說明，自難
期原審法院應依職權從各方面蒐集被告前犯之竊盜罪於八十年八月十九日執行完畢後
是否尚與他案合併定執行刑或有接續執行之情形，而為其不另負累犯加重其刑之認定
。從而原審綜合卷內證據資料，認被告於八十年八月十九日所犯竊盜罪有期徒刑執行
完畢後，五年以內再犯本件非法販賣化學合成麻醉藥品罪，為累犯，依法加重其刑，
於法尚無違誤，又無刑事訴訟法第三百七十九條第十款所稱「依法應於審判期日調查
之證據」之情形。非常上訴意旨執以指摘原判決依累犯規定加重其刑，有違背法令之
情形，不免誤會，尚難認為有理由，應予駁回。
據上論結，應依刑事訴訟法第四百四十六條，判決如主文。
中      華      民      國    九十一    年     十一     月    二十八    日
                              最高法院刑事第十庭
                                  審判長法官  林  增  福
                                        法官  邵  燕  玲
                                        法官  吳  昆  仁
                                        法官  陳  世  雄
                                        法官  惠  光  霞
      右正本證明與原本無異
                                              書  記  官
中      華      民      國    九十一    年     十二     月      九      日
